【裁判字號】    99,審簡抗,1
【裁判日期】    990204
【裁判案由】    返還不當得利
【裁判全文】
臺灣高雄地方法院民事裁定             99年度審簡抗字第1號
抗  告  人  乙○○
相  對  人  甲○○
抗告人與相對人甲○○間因返還不當得利事件，抗告人對於民國
99年1 月11日本院高雄簡易庭所為之裁定提起抗告，本院裁定如
下：
  主  文
抗告駁回。
抗告費用由抗告人負擔。
  理  由
一、抗告人主張：相對人係伊之配偶即訴外人曾久才之姊妹，緣
    相對人前於民國79年4 月間，提議集資購買門牌號碼高雄市
    左營區○○○路162 巷43弄8 號1 樓房地（下稱系爭房地）
    給婆婆居住，價金計新臺幣（下同）2,000,000 元，經訴外
    人曾久才回家告知並經伊同意後，伊乃與曾久才共同出資50
    0,000 元予相對人，惟相對人購買系爭房地後即予占用，現
    復已過戶至其名下，相對人經伊請求僅返還110,000 元，而
    伊願保留10 0,000元不向相對人請求，爰依不當得利之規定
    請求相對人給付290,000 元。
二、按起訴違背民事訴訟法第253 條、第263 條第2 項之規定，
    或其訴訟標的為確定判決之效力所及者，法院應以裁定駁回
    之，民事訴訟法第249 條第1 項第7 款定有明文。又按訴訟
    標的於確定之終局判決中經裁判者，除法律別有規定外，當
    事人不得就該法律關係，更行起訴，同法第400 條第1 項亦
    定有明文，此即所謂「一事不再理原則」，即已經起訴後判
    決確定之事件，該訴訟之原告或被告不得更以他造為被告，
    就同一訴訟標的提起新訴，合先敘明。
三、經查，本件抗告人前於97年9 月間，以其與相對人及訴外人
    曾久才、曾素珍、黃曾素珠共同出資購買系爭房地，為取回
    其與訴外人曾久才共同之出資額500,000 元，乃依不當得利
    之法律關係請求相對人及訴外人曾久才、曾素珍、曾黃素珠
    連帶給付500,000 元，經本院高雄簡易庭以97年度雄簡字第
    7457號判決抗告人之訴全部駁回，嗣經抗告人提起上訴後，
    再由本院98年度簡上字第142 號判決訴外人曾久才應給付抗
    告人125,000 元，抗告人其餘請求均駁回確定等情，此經本
    院調閱該案卷宗查明屬實，並有該民事判決附卷可稽，是抗
    告人就購買系爭房地對相對人有無不當得利請求權乙事，已
    有既判力，抗告人自不得再重行起訴請求。而本件抗告人復
    以同一事由及同一法律關係對相對人起訴，應屬前案既判力
    效力所及，其就已確定之訴訟標的更行起訴，乃違反民事訴
    訟法第249 條第1 項第7 款之規定，原審以其起訴不合程式
    ，裁定駁回其訴，並無不合，抗告意旨仍執陳詞指摘原裁定
    不當，求予廢棄改判，為無理由，應予駁回。
四、據上論結，本件抗告為無理由，依民事訴訟法第436 條之1
    第3 項、第495 條之1第1項、第449 條第1 項、第95條、第
    78條，裁定如主文。
中    華    民    國    99    年    2     月    4     日
              民事第二庭審判長法  官  陳  嘉  惠
                              法  官  盧  怡  秀
                              法  官  謝  雨  真
正本係照原本作成。
如不服本裁定應於送達後10日內向本院提出再抗告狀，並繳納裁
判費新台幣1,000元。
中    華    民    國    99    年    2     月    4     日
                              書記官  林  昭  吟

司法院資訊處製作；財團法人民間司法改革基金會備份。
